【裁判字號】    99,監宣,212
【裁判日期】    991012
【裁判案由】    聲請監護宣告等
【裁判全文】
臺灣高雄地方法院民事裁定             99年度監宣字第212號
聲  請  人  乙○○
上列聲請人聲請監護宣告事件，本院裁定如下：
    主  文
宣告甲○○（男，民國○○年○○月○○日生，身份證統一編號：Ｚ000
000000號）為受監護宣告之人。
選定乙○○（男，民國○○年○○月○○日生，身份證統一編號：Ｚ000
000000號）為受監護宣告人甲○○之監護人。
指定丙○○（女，民國○○年○ 月○○日生，身份證統一編號：Ｚ000
000000號）為會同開具財產清冊之人。
聲請程序費用由受監護宣告人甲○○負擔。
    理  由
一、本件聲請意旨略以：聲請人為應受監護宣告人甲○○之子
    ，甲○○於民國97年6 月7 日因罹患失智症，雖延醫診治但
    不見起色，近日已不能為意思表示或受意思表示，或不能辨
    識其意思表示之效果，已達受監護宣告之程度，聲請人爰依
    法聲請本院准予對甲○○為監護宣告等語。
二、按「對於因精神障礙或其他心智缺陷，致不能為意思表示或
    受意思表示，或不能辨識其意思表示之效果者，法院得因本
    人、配偶、四親等內之親屬、最近一年有同居事實之其他親
    屬、檢察官、主管機關或社會福利機構之聲請，為監護之宣
    告。」，98年11月23日修正生效之民法第14條第1 項定有明
    文。又「法院應於鑑定人前訊問應受監護宣告之人。但有礙
    難訊問之情形或恐有害其健康者，不在此限。」、「監護之
    宣告，非就應受監護宣告之人之精神或心智狀況訊問鑑定人
    後，不得為之。」、「法院為監護之宣告時，應依職權就配
    偶、四親等內之親屬、最近一年有同居事實之其他親屬、主
    管機關、社會福利機構或其他適當之人選定一人或數人為監
    護人，並同時指定會同開具財產清冊之人。」，98年11月23
    日修正生效之民事訴訟法第602 條第1 項、第603 條、民法
    第1111條第1 項亦分別定有明文。
三、經查，聲請人主張之事實，業據提出戶籍謄本1 份、高雄榮
    民總醫院診斷證明書2 份為證。且本院於鑑定人高雄榮民總
    醫院張正和醫師前訊問甲○○，其對於叫喚其姓名，並無反
    應；經鑑定人張正和醫師鑑定後認為：「病患（即甲○○）
    有重度失智症，已影響心智，不能為意思表示或受意思表示
    ，無法言語。根據家屬陳述，病患有失智徵狀5 年以上，智
    力功能持續退化，已達末期失智的程度，指失智患者對言語
    無法反應，認不出人、持續臥床需要他人照顧等情形，應為
    監護宣告」等語（見本院99年9 月13日鑑定筆錄）；另據精
    神鑑定報告書亦載：「七、摘要與結論：…4.王員於94年妻
    逝後，變得比較懶散，少人際互動，短期記憶變差，自我照
    顧需督促。97年6 月意外腦傷送醫治療，出院後行動困難，
    經常躺床，功能開始明顯退侲，98年底使用鼻骨管及尿管(
    布) 至今，大小便、進食與自我照顧完全依賴他人，至今無
    法言語，認知、辨識、表達能力均差，對外界無法適當反應
    及認知理解，生活照顧完全由他人提供。玖、鑑定結果：綜
    合上述評估結果，王員目前之精神狀態已達『因精神障礙或
    其他心智缺陷，致不能為意思表示或受意思表示，或不能辨
    識其意思表示之效果』之程度，建議施予監護宣告」等語，
    此有國軍高雄總醫院99年6 月22日醫雄企管字第0990003417
    號函暨檢附精神鑑定報告書乙份在卷可憑，是依上揭鑑定結
    果，甲○○因上揭疾病致其心智缺陷，影響其判斷能力，顯
    已達不能為意思表示或受意思表示，或不能辨識其意思表示
    之效果之程度，應可認定。本院爰依法宣告其為受監護宣告
    之人。
四、次查，聲請人乙○○為受監護宣告人甲○○之子，有戶籍
    謄本1 份在卷可參，是本院審酌聲請人與受監護宣告人關係
    密切，聲請人亦有意願擔任監護人，現實際負責照顧受監護
    宣告人，是本院認由聲請人擔任監護人，應無不當之處，本
    院爰依上揭法條規定，選定聲請人擔任甲○○之監護人。又
    經本院選定之監護人即聲請人，自應依民法第1112條規定，
    負責護養療治受監護宣告人甲○○之身體及妥善為財產管理
    之職務，一併敘明。
五、另就指定會同開具財產清冊之人部分，聲請人陳述：請本院
    指定乙○○之配偶丙○○擔任會同開具財產清冊之人等語。
    本院參酌，丙○○為受監護宣告人之子媳，是本院認由其擔
    任會同開具財產清冊之人，亦無不當，本院爰依上揭法條規
    定，指定丙○○擔任會同開具財產清冊之人。又依民法第11
    13條準用同法第1099條之規定，於監護開始時，監護人對於
    受監護宣告人之財產，應會同丙○○於2 個月內開具財產清
    冊並陳報法院，併此敘明。
六、依民事訴訟法第608 條第1 項，裁定如主文。
中    華    民    國    99    年    10    月    12    日
                   家事法庭     法  官  郭佳瑛
正本係照原本作成。
如不服本裁定關於選定監護人及指定會同開具財產清冊之人等部
分，應於送達後10日內向本院提出抗告狀，並繳納抗告費新臺幣
1,000元；其餘關於宣告監護之部分，不得抗告。
中    華    民    國    99    年    10    月    12    日
                                書記官  曾小玲

司法院資訊處製作；財團法人民間司法改革基金會備份。
